【裁判字號】    88,簡上,188
【裁判日期】    890531
【裁判案由】    給付工程款
【裁判全文】
臺灣板橋地方法院民事判決  八十八年度簡上字第一八八號
    上  訴  人  光鋒營造工程有限公司
    法定代理人  丙○○
    訴訟代理人  莊乾城律師
    複  代理人  乙○○  住台北市○○路○段五十三號七樓
                林清源律師
    被  上訴人  億龍鑽孔工程有限公司
                        設臺北.
    法定代理人  甲○○  住同右.
右當事人間請求給付工程款事件，上訴人對於中華民國八十八年三月十二日本院板橋
簡易庭八十八年度板小字第六三號第一審判決提起上訴，本院判決如左：
    主  文
原判決廢棄。
被上訴人在第一審之訴駁回。
第一、二審訴訟費用由被上訴人負擔。
    事  實
甲、上訴人方面：
  一、聲明：求為判決如主文所示。
  二、陳述：除與原審判決書所載者相同茲予引用外，補稱：
      （一）當事人主張有利於己之事實者，就其事實有舉證責任，民事訴訟法第二
            百七十七條定有明文，被上訴人主張其與上訴人間有承攬關係存在，此
            屬有利於己之積極事實，對之應負舉證責任。上訴人對此事實自始至終
            均否認之，被上訴人復未能舉出承攬契約書或其他證據，以證明兩造間
            有承攬關係存在，自應駁回被上訴人在原審之請求。
      （二）又再轉工程之次承攬人要求再承攬人逕以原始承攬人為買受人開立統一
            發票，資為再承攬人向次承攬人領取轉包工程款之憑證，俗稱「跳開發
            票」，乃商業交易上及營建業之習慣，為眾所週知之事實，但不能因此
            即謂統一發票買受人欄上所記載之買受人即與開立該統一發票者，有直
            接之契約關係，或為該買受人有表見代理之事實，而應負授權人責任。
            據此，上訴人收受被上訴人開立之統一發票，係因節稅使然且為商場交
            易及營建業之習慣，不得因此謂兩造間有承攬關係存在。
      （三）訴外人吳子基只是承包上訴人公司之工程，並非上訴人之工地主任，亦
            非上訴人公司之員工，被上訴人應事先向上訴人查證吳子基是否為上訴
            人公司之員工。
  三、證據：援用原審之立證方法，並提出台灣高等法院八十七年度上字第一一九四
      號判決書影本一件、本院八十八度簡字第五二三號及八一一號判決書影本各一
      件為證。
乙、被上訴人方面：
  一、聲明：求為判決上訴駁回。
  二、陳述：除與原審判決書所載者相同茲予引用外，補稱：
      被上訴人與上訴人間並未簽立書面承攬契約，是訴外人吳子基打電話告訴被上
      訴人說他是上訴人的工地監工，因此被上訴人才前往施作工程，被上訴人並已
      開立發票予上訴人，倘上訴人認為有問題應該於收到被上訴人開立的發票後即
      通知被上訴人，但上訴人收到發票二個月均未通知。
  三、證據：援用原審之立證方法，並提出發票影本十三紙及施工單影本十七紙、施
      工價目表三紙為證。
      理  由
一、本件被上訴人起訴主張上訴人於民國八十六年九月間經由上訴人公司之工地主任
    即訴外人吳子基，委託被上訴人承作台北縣溪洲國小及同縣八里國小校舍屋頂之
    地板切割鑽孔工程，約定報酬為新台幣（下同）九萬六千二百二十六元，被上訴
    人已依約施工完成，詎上訴人藉故不給付工程款，上訴人雖否認與被上訴人間有
    承攬契約關係，惟訴外人吳子基曾以電話向被上訴人自稱為上訴人之工地監工，
    且上訴人於收受被上訴人以其為買受人名義而開立之統一發票後亦未表示異議，
    並持以向國稅局報稅，兩造間自有承攬契約存在，爰依兩造間之承攬契約關係，
    求為命上訴人應給付被上訴人九萬六千二百二十六元，及自起訴狀繕本訴達翌日
    即八十七年十二月十二日起至清償日止，按年息百分之五計算之利息等語。
二、上訴人則以訴外人吳子基並非上訴人公司之員工或工地監工，只是向上訴人承包
    系爭工程而已，被上訴自吳子基處轉包上訴人公司之工程，自應向吳子基請求工
    程款，上訴人否認與被上訴人間有承攬關係存在，而被上訴人對此屬有利於己之
    積極事實，復未能舉出承攬契約書或其他證據證明，其請求自無理由，且營建工
    程之次承攬人（指訴外人吳子基）要求再承攬人（指被上訴人）逕以原始承攬人
    （指上訴人）為買受人開立統一發票，資為再承攬人向次承攬人領取轉包工程款
    之憑證，俗稱「跳開發票」，乃商業交易上及營建業之習慣，為眾所週知之事實
    ，但不能因此即謂統一發票買受人欄上所記載，但不能因此即謂統一發票買受人
    欄上所記載之買受人即與開立該統一發票者，有直接之契約關係，或為該買受人
    有表見代理之事實，而應負授權人責任。是兩造間並無承攬關係存在，自不負付
    款責任等語，資為抗辯。
三、經查：被上訴人主張受自稱為上訴人公司監工之訴外人吳子基委託，而承攬施作
    台北縣溪洲國小及同縣八里國小校舍屋頂之地板切割鑽孔工程，並約定報酬為九
    萬六千二百二十六元，被上訴人已依約施工完成，上訴人迄未給付工程款之事實
    ，固據提出統一發票影本十三紙及施工單影本十七紙為證，應可信為真正，惟上
    訴人辯稱訴外吳子基僅係上訴人公司之承攬人，並非受僱人等語，是本件應審究
    之主要爭點在於兩造間是否因訴外人吳子基之委託承作行為而有直接之承攬關係
    存在？查：
    （一）按當事人主張有利於己之事實者，就其事實有舉證之責任，民事訴訟法第
    二百七十七條本文定有明文，又按民事訴訟如係由原告主張權利者，應先由原告
    負舉證之責，若原告先不能舉證，以證實自己主張之事實為真實，則被告就其抗
    辯事實即令不能舉證，或其所舉證據尚有疵累，亦應駁回原告之請求，最高法院
    著有十七年上字第九一七號判例可循，查本件被上訴人主張其與上訴人間有承攬
    關係存在，業為上訴人所否認在卷，而被上訴人主張訴外人吳子基為上訴人公司
    之工地監工，為其受僱人，是兩造間有契約關係之事實，屬原告主張權利有利於
    己之積極事實，對之自應負舉證責任，惟被上訴人復未能舉出承攬契約書或其他
    證據，以證明兩造間因吳子基為上訴人之受僱人或因公司授權而與上訴人間有承
    攬關係存在，是其主張兩造間存有承攬契約關係，已難採信；
    （二）雖被上訴人確曾以上訴人為買受人而開立統一發票，上訴人並已持之向國
    稅局報稅，惟按營建工程之次承攬人（在本件指訴外人吳子基）要求再承攬人（
    指被上訴人）逕以原始承攬人（指上訴人）為買受人開立統一發票，資為再承攬
    人向次承攬人領取轉包工程款之憑證，俗稱「跳開發票」，乃商業交易上常有之
    現象，為眾所週知之事實，此項行為固可能涉及違反稅捐稽徵法第四十四條規定
    之逃漏稅行為，行政罰上可對之加以科處罰鍰（大法官會議釋字第二五二號解釋
    參照），但不能因此即謂統一發票買受人欄上所記載之買受人即與開立該統一發
    票者，有直接之契約關係，或謂該買受人有表見代理之事實，而應負授權人責任
    ，是被上訴人據該發票開立之行為即認定兩造間存有承攬契約，上訴人因此須負
    付款責任云云，亦無可採。
四、綜上所述，被上訴人未舉證證明與上訴人間承攬契約關係存在之事實，則其本於
    承攬之法律關係請求上訴人給付工程款，尚非正當，不應准許。至被上訴人於原
    審雖陳明願供擔保假執行，惟因本件為小額訴訟事件，法院本應依職權宣告假執
    行，被上訴人於原審之陳明，僅係促使法院為職權宣告之發動，自無無庸為准駁
    之諭知，併此指明。是原審判令上訴人給付九萬六千二百二十六元，及自八十七
    年十二月十二日起至清償日止，按年息百分之五計算之利息，並為假執行之宣告
    ，自有未洽，上訴意旨指摘原判決不當，求予廢棄改判，為有理由，應由本院予
    以廢棄改判。
五、本件事證業臻明確，兩造其餘之陳述、主張及舉證，無礙勝負之判斷，爰不一一
    論列，附此敘明。
六、據上論結，本件上訴為有理由，依民事訴訟法第四百三十六條之一第三項、第四
    百五十條、第七十八條，判決如主文。
中      華      民      國    八十九    年      五      月    三十一  日
                              臺灣板橋地方法院民事第三庭
                                                  ~B審判長法官游婷麟
                                                  ~B      法官白光華
                                                  ~B      法官吳從周
右為正本係照原本作成
本判決不得上訴。
中      華      民      國    八十九    年       六    月      一      日
~B法院書記官  許清琳


司法院資訊處製作；財團法人民間司法改革基金會備份。
